【裁判字號】    92,訴,918
【裁判日期】    920829
【裁判案由】    強盜等
【裁判全文】
臺灣桃園地方法院刑事判決                          九十二年度訴字第九一八號
    公  訴  人  臺灣桃園地方法院檢察署檢察官
    被      告  乙○○
    指定辯護人  本院公設辯護人丙○○
右列被告因竊盜等案件，經檢察官提起公訴（九十二年度偵字第九一九八號），本院
判決如左：
    主  文
乙○○竊盜，處有期徒刑肆月，如易科罰金，以佰元折算壹日；又竊盜，處有期徒
刑肆月，如易科罰金，以佰元折算壹日；應執行有期徒刑陸月，如易科罰金，以
佰元折算壹日。
    事  實
一、乙○○於民國九十二年五月二十六日中午十二時許，在桃園縣大溪鎮慈湖新村一
    號後面之空地，見蔡忠憲所有之車牌號碼ＨＵＢ－八三八號重型機車停放於該處
    ，且機車鑰匙並未取下，竟意圖為自己不法之所有而竊取之，得手後供己使用。
    同日下午二時許，乙○○騎乘前開竊得之機車行經桃園縣大溪鎮南興九號甲○○
    所有二樓為住宅一樓經營鐵工之店舖時，見店內無人，且地上置有變頻式氬焊機
    一台，竟另起不法所有意圖，侵入前開店舖而竊取變頻式氬焊機一台（侵入建築
    物部分未據告訴），得手後正欲離去之際，為聞聲下樓查看之甲○○發覺，乙○
    ○見事跡敗露，除將竊得之變頻式氬焊機歸還外，並出言道歉表示願意賠償，嗣
    見甲○○以電話報警，乙○○惟恐遭警逮捕，隨即轉身往員樹林方向徒步離去，
    甲○○恐其逃逸，隨即騎乘機車在後尾隨，惟於行至約五十公尺外之轉彎處後即
    失去乙○○行蹤，經甲○○四處尋找，終在桃園縣大溪鎮○○○○○道優加立傢
    俱行旁之田地中尋獲，隨下車制止乙○○離去，乙○○苦苦哀求，然甲○○不為
    所動，乙○○見甲○○之機車停放於旁，即表示欲借用其機車回家請其父母出面
    處理，惟甲○○不允，自後拉住機車不放，致乙○○人車倒地，為到場處理之警
    員查獲。
二、案經被害人甲○○、蔡忠憲訴由桃園縣政府警察局大溪分局報請臺灣桃園地方法
    院檢察署檢察官偵查起訴。
    理  由
一、訊據被告乙○○對於右揭時、地先後竊取告訴人蔡忠憲之機車及告訴人甲○○之
    變頻式氬焊機得手之事實，均坦承不諱，核與告訴人蔡忠憲、甲○○之指訴情節
    相符，並有車號ＨＵＢ－八三八號車籍作業系統查詢認可資料一份、現場照片四
    幀、贓物認領保管單二紙及鑰匙一支扣案可佐，事證明確，被告犯行洵堪認定，
    應予依法論科。
二、核被告所為，係犯刑法第三百二十條第一項之竊盜罪。被告先後二次竊盜犯行，
    犯意各別，行為互殊，應予分論併罰。公訴意旨雖認被告竊取告訴人甲○○之變
    頻式氬焊機得手後，旋為告訴人甲○○發覺，被告即逃離現場，經告訴人甲○○
    追躡，被告為脫免逮捕而對於告訴人甲○○揮舞手、腳之強暴行為，因認被告涉
    犯強盜犯嫌，惟按「刑法第三百二十九條之強暴脅迫，以當場實施者為限，如在
    脫離犯罪場所或追捕者之視線以後，基於別種事實而實施時，則雖意在防護贓物
    或脫免逮捕，亦不過為另犯他罪之原因，與前之竊盜或搶奪行為無關，自不能適
    用該條以強盜論。．．．」（最高法院二十八年非字第四十三號判例意旨參照）
    ，又「刑法第三百二十九條之準強盜罪，係以竊盜或搶奪，因防護贓物，脫免逮
    捕或湮滅罪證，而當場施以強暴脅迫者為構成要件。而所謂強暴，謂直接或間接
    對於人之身體施以暴力，壓制被害人之抗拒，或使被害人處於不能抗拒之狀態。
    」（最高法院八十二年度台上字第三八四二號判決意旨參照）。經查：訊據被告
    乙○○固坦承當時其機車係欲逃離現場，惟堅決否認有推打告訴人甲○○，辯稱
    伊向告訴人甲○○借用機車欲返家請其父母出面解決，惟告訴人甲○○不允而手
    抓機車不放，致伊人車倒地，伊知道自己錯了，因此與告訴人甲○○在現場等候
    警察到場，伊並無推打腳踢告訴人甲○○等語，而告訴人甲○○到場結證：「那
    天我在樓上，聽到樓下有聲音，我下樓查看，看到被告拿一台變頻式氬焊機要走
    出門外，我說你幹什麼，他說我要向你借東西，我說我不認識你，你又沒有問我
    ，怎麼借東西，之後，他向我說對不起，同時把他手上的變頻式氬焊機放下來，
    他求我放他一馬，他願意賠償我，他說要回去跟他家人與我說，我看到機車在他
    旁邊，且還發動，所以我把機車鑰匙拔掉，他就慢慢走，往員樹林方向走，我發
    現不對勁，我不認識他不知道他住那裡，怕他走掉找不到人，後來我騎機車追他
    ，他跑到田裡藏起來，他藏起來，我看不到他，我繞了好幾圈後有別人發現他在
    那裡，我將機車停在路旁，到田裡去追他，他就跑到路上，要騎我的機車，我從
    機車後面拉他，我們互相堅持，當時他沒有打我，只是要將我推走，是因為我在
    後面拉住他的機車」、「（拉扯地點距離你家多遠？）二、三百公尺」、「（被
    告跑多遠後就消失，你就看不到他？）我住處前方約五十公尺有個轉彎，當他跑
    到那邊我就看不到他，我過去之後就開始找他」（見本院九十二年七月十一日審
    理筆錄），則依上開告訴人甲○○之證言及被告之供述情節，被告應已逃離犯罪
    場所，且已脫離告訴人甲○○之追躡後，經告訴人甲○○多方尋找，始在田間尋
    獲等情，應可確定，依前開最高法院判例意旨，即與刑法第三百二十九條之「當
    場」要屬未合，又被告既僅係欲擺脫告訴人扯住其機車，而將告訴人之雙手推開
    ，並無對告訴人之身體施以暴力壓制告訴人之抗拒，或使告訴人處於不能抗拒之
    狀態，亦與法文「施強暴」之要件不合，因之公訴人認被告涉犯準強盜犯行，尚
    有誤會，惟被告竊盜之基本事實既屬同一，起訴法條應予變更。爰審酌被告年輕
    力壯，不思以己力獲取生活所需，二次竊取他人之物，實屬不該，及其犯罪所生
    之危害，及犯罪後之態度坦承犯行，知所悔悟等一切情狀，分別量處如主文所示
    之刑，並定其應執行刑及均諭知易科罰金之折算標準。扣案鑰匙一支，被告供承
    其竊取告訴人蔡忠憲之機車時即已插在機車上，非其所有等語，則該鑰匙既非被
    告所有，自不得諭知沒收，併此敘明。
據上論斷，應依刑事訴訟法第二百九十九條第一項前段，刑法第三百二十條第一項、
第四十一條第一項前段、第五十一條第五款，罰金罰鍰提高標準條例第一條前段、第
二條，判決如主文。
本案經檢察官陳美華到庭執行職務。
中      華      民      國      九十二      年    八      月  二十九    日
                                臺灣桃園地方法院刑事第一庭
                                    法  官    黃  斯  偉
右正本證明與原本無異。
如不服本判決，應於判決送達後十日內向本院提出上訴狀( 應附繕本 )，上訴於
臺灣高等法院。
                                    書記官    李  珈  慧
中      華      民     國      九十二       年    九      月     一     日
論罪法條之依據：
中華民國刑法第三百二十條
 (普通竊盜罪、竊佔罪)
意圖為自己或第三人不法之所有，而竊取他人之動產者，為竊盜罪，處五
年以下有期徒刑、拘役或五百元以下罰金。
意圖為自己或第三人不法之利益，而竊佔他人之不動產者，依前項之規定
處斷。
前二項之未遂犯罰之。


司法院資訊處製作；財團法人民間司法改革基金會備份。
